【裁判字號】    91,自,528
【裁判日期】    920520
【裁判案由】    誣告
【裁判全文】
臺灣高雄地方法院刑事判決                          九十一年度自字第五二八號
    自  訴  人  丙○○
    自訴代理人  陳俊偉律師
    被      告  己○○
                辛○○
                丑○○
                歐璧銓
                庚○○
                戊○○
    右六人共同
    選任辯護人  史乃文律師
                黃馨儀律師
右列被告等因誣告案件，經自訴人提起自訴，本院判決如左：
    主  文
己○○、辛○○、丑○○、歐璧銓、庚○○、戊○○均無罪。
    理  由
一、自訴意旨略以︰（一）被告己○○、辛○○、丑○○、寅○○、丁○○（本院另
    行審結）、庚○○、戊○○等人意圖使自訴人丙○○受刑事處分，明知自訴人未
    曾保管渠等之工程款，並予以侵占，竟於民國八十九年十一月二十二日向臺灣高
    雄地方法院檢察署提自訴人侵占罪之刑事告訴。被告等人誆稱：振隆營造有限公
    司（下稱振隆公司）承攬高雄市立楠梓特殊學校附設中途學校校舍興建工程，施
    工期間因振隆公司經營不善，財務發生困境，致工程全面停頓，特殊學校亦停止
    對振隆公司撥付工程款，振隆公司因而積欠由其所轉包主體工程部分工程包商，
    即燁發記建材企業有限公司（下稱燁發記公司），及潤記工程顧問有限公司（下
    稱潤記公司）等公司之工程款，而燁發記公司及潤記公司為求能順利領取工程款
    ，遂於八十八年八月間，由自訴人，訴外人乙○○二人找被告己○○之龍健工程
    有限公司（下稱龍健公司），被告辛○○之喬達股份有限公司（下稱喬達公司）
    ，被告丑○○之新齊實業有限公司（下稱新齊公司），被告歐璧銓之浩蘊企業有
    限公司（下稱浩蘊公司），被告丁○○之正碙實業有限公司（正碙公司），被告
    庚○○之玉崎開發有限公司（下稱玉崎公司）及被告戊○○之安爾居企業股份有
    限公司（下稱安爾居公司）等人進場施作，惟因雙方互有歧見而未能達成協議。
    自訴人、訴外人乙○○二人與被告等人談論協商進場時，因未獲結論，工程無法
    進行，特殊學校不予撥款，自訴人、訴外人乙○○二人遂於八十八年十二月十七
    日，與振隆公司負責人癸○○先為片面達成復工協議，並約定特殊學校所撥之工
    程款須匯入高雄區中小企業銀行南高雄分行之由自訴人、訴外人乙○○二人共同
    具名開立之帳戶。上開協議書簽署後，並由自訴人、訴外人乙○○及癸○○等三
    人於翌日（即八十八年十二月十八日）向臺灣高雄地院辦理協議書之認證，以取
    信協力廠商。自訴人、訴外人乙○○二人取得協議書並辦理認證後，即於八十八
    年十二月二十九日通知被告己○○、辛○○、丑○○，至高雄市○○○路二八二
    號八樓慶雲聯合律師事務所召開會議，當時除了自訴人、訴外人乙○○、被告己○○、辛○○、丑○○外，尚包括林慶雲律師、振隆公司副理阮燦輝、簡志誠等
    多人在場，而振隆公司人員及自訴人及訴外人乙○○與林律師均向被告等人保證
    進場施工後工程款除特殊學校校舍依約所保留之百分之十款項外，其餘款項均可
    全數領得，且特殊學校所撥之工程款都是由自訴人、訴外人乙○○等債權人代為
    監督，再由律師事務所負核發各廠商，並拿出渠等之前所簽署之復工協議書、認
    證書、協議書及振隆公司與特殊學校之函文，而當時自訴人與訴外人乙○○及振
    隆公司則隱瞞振隆公司對特殊學校之工程款已遭債權人假扣押之事，被告等人遂
    當場在律師事務所與振隆公司簽署工程合約，而自訴人和訴外人乙○○及振隆公
    司陸續以此方法與多家協力廠商簽訂工程合約。八十九年二月底，燁發記公司之
    經理辰○○通知各廠商進場施作，包括被告等人之公司等於施工完成後均將資料
    交予振隆公司之辰○○經理，由辰○○向特殊學校請款，特殊學校將款項撥至自
    訴人及訴外人乙○○二人復工委員會之帳戶，惟自訴人與其女兒甲○○及乙○○
    三人竟意圖為自己或第三人不法之所有，渠等不僅未將特殊學校之撥款交給慶雲
    律師事務所，更擅自私下決定復工進場之被告己○○之龍健公司、被告辛○○之
    喬達公司僅能分兩成，其餘款項均需優先支付雜項工程之費用，但自訴人與訴外
    人甲○○、乙○○三人等拒不提出雜項之單據及細目為何，因被告等人不服該項
    分配，自訴人、訴外人甲○○及乙○○則表示願加到四成分配，以息眾怒，為此
    被告辛○○到特殊學校抗議，特殊學校則表示不知款項分配之成數，僅表示該次
    撥了新台幣（下同）六百四十多萬元之工程款，為合約約定之百分之七十五，各
    廠商應不至於僅分得四成或二成，嗣後特殊學校即邀集喬達公司、潤記公司及燁
    發記公司及學校之總務主任等人達成協議，約定於下一次撥款前，將施工廠商造
    冊送給總務主任，且需由燁發記公司及潤記公司共同具名向特殊學校請款才能撥
    款。但協議達成後，代表燁發記公司之甲○○即夥同振隆公司到特殊學校請領款
    項，而特殊學校卻未依協議即將款項交予甲○○，特殊學校扣除甲○○領得款項
    後，僅將一百六十一萬元作為分配廠商之工程款，但工程款遭債權人假扣押致特
    殊學校無法發放，為此被告等人為確保債權，數次召開協議，除達成組成查帳小
    組查核已分配之工程款有無浮報或弊端外，並同意再由林慶雲律師代為保管工程
    款，且由復工委員會支付假扣押款項以解除假扣押，待假扣押撤銷後，自訴人、
    訴外人甲○○及乙○○等人則要求款項須先分配給雜項工程（雜項工程款均由燁
    發記公司及潤記公司領取），各廠商為減少損失，不得不答應，惟要求該雜項工
    程款必須由自訴人丙○○等三人將單據提出核對後才可撥款。因自訴人等人未能
    提出雜項工程資料，自訴人、訴外人乙○○竟然不將款項交給林慶雲律師保管，
    轉而要求振隆公司另找葉美利律師進行發放款項，在未經被告等人之同意下，自
    訴人等人仍將該雜項工程款悉數領取等情，作為自訴人涉有侵占罪嫌之依據。（
    二）然查自訴人原係代表燁發記公司處理振隆公司所積欠之工程款之事，而未涉
    及如何完成特殊學校興建工程。故自訴人未曾在八十八年八、九月間找被告等人
    之公司開會協商希望被告等人進場施作等事宜，況且被告等人之公司並非振隆公
    司原承攬特殊學校工程時之轉包或次承攬公司，有遭受振隆公司積欠工程款之情
    形，自訴人又不認識渠等，豈會找被告等人進場施工完成特殊學校之興建工程，
    被告等人所為之陳述並非事實。至於自訴人與訴外人乙○○與振隆公司負責人癸○○於八十八年十二月十七日答應承包特殊學校之工程款付款之協議，其內容主
    要就振隆公司同意發函至楠梓特殊學校，將工程估驗款由學校匯至指定戶頭（戶
    口：丙○○、乙○○）在高雄區中小企業銀行南高雄分行之帳戶，並由債權人代
    表整合協力廠商完成後續工程等情。其中債權人代表整合協力廠商係指債權人代
    表（自訴人丙○○、訴外人乙○○）協調原振隆公司債權人再合作完成後續工程
    ，俾取得業主楠梓特殊學校之後續工程款，其內容並無找被告廠商進場施作等情
    ，惟此次復工協議自訴人並未參加，嗣後於八十八年十二月二十九日自訴人參加
    在林慶雲律師事務所之會議，事先並不知被告己○○、辛○○、丑○○代表其等
    公司名義來參與，僅知如何續行楠梓特殊學校之興建工程，俾取得工程款，以保
    障債權之受償。後來被告己○○、辛○○、丑○○以各公司名義與振隆公司簽立
    工程承攬合約書，為自訴人所不知，否則該楠梓特殊學校後續工程既由復工債權
    人代表來整合協力廠商完成並代為保管工程款，自不可能不讓自訴人參與或追認
    該工程承攬合約書，以免日後衍生紛爭，而無法保障其權益。從而被告等人指述
    自訴人及訴外人乙○○於林慶雲律師事務所向渠等保證進場施作後工程款除特殊
    學校保留百分之十款項外，其餘均可全數領得，且特殊學校所撥之工程款均由自
    訴人、訴外人乙○○代表為監督，再由律師事務所負責核發各廠商等情，致被告
    等人陸續與自訴人、訴外人乙○○及振隆公司簽訂合約工程云云，顯然與事實不
    符。後來被告等人與振隆公司簽立工程合約後，即提出為保障工程款得以分配，
    要求加入自訴人與訴外人乙○○共同開設在高雄區中小企業銀行南高雄分行之帳
    戶，以確保安全，斯時自訴人認為整個復工情形複雜，即於八十九年一月十二日
    退出復工債權人代表，並結前上開共同帳戶，且將所有款項交與訴外人乙○○處
    理，此亦經乙○○於被告等人所提出侵占案件偵查中證述屬實。嗣訴外人乙○○
    另行於八十九年一月三十一日在高雄銀行開設帳號一一二一九六二，用以
    保管楠梓特殊學校撥付之工程款，至此自訴人即完全未保管楠梓特殊學校之工程
    款且未參與復工委員會之運作，為被告等人所明知。（三）本件被告等人所為所
    以構成誣告犯行，主要係在明知自訴人已於八十九年一月十二日退出復工委員會
    ，結清工程款之帳戶，未再參與任何事情情況下，且被告等人於告訴狀又稱八十
    九年二月底由辰○○通知各廠商進場施作，被告等人始陸續進場施作，縱有發生
    工程款亦在八十九年二月底後才發生，自訴人絕未再保管其工程款，更不可能加
    以侵占，被告等人竟捏詞誣控自訴人侵占渠等之工程款，致令自訴人受刑事之訴
    追，後蒙臺灣高雄地院檢察署前後二次檢察官詳細偵查後，對自訴人為不起訴處
    分確定在案，始免於訟累。被告等人對自訴人提出侵占之告訴，顯有誣告之情形
    ，此部分被告等人之共同告訴代理人史乃文律師於偵查中亦稱：「‧‧‧丙○○
    在保管帳款期間亦無侵占情形‧‧‧」，益證被告等人所為已構成誣告罪，因認
    被告等人涉犯刑法第一百六十九條第一項之誣告罪嫌云云。
二、按犯罪事實應依證據認定之，無證據不得推定其犯罪事實；又不能證明被告犯罪
    者，應諭知無罪之判決，刑事訴訟法第一百五十四條及第三百零一條第一項分別
    定有明文。次按刑事訴訟法上所謂認定犯罪事實之證據，係指足以認定被告確有
    犯罪行為之積極證據而言，如未能發現相當證據或證據不足以證明，自不能以推
    測或擬制之方法，以為裁判基礎（最高法院二十九年上字第三一五號及四十年
    台上字第八六號分別著有判例可資參照）。又認定不利於被告之事實，須依積極
    證據，茍積極證據不足為不利被告之認定時，即應為有利於被告之認定，更不必
    有何有利之證據（最高法院三十年上字第八一六號著有判例可資參照）。復按誣
    告罪之成立，須其申告內容完全出於憑空捏造，若所告尚非全然無因，祇因缺乏
    積極證明致被誣告人不受訴追處罰者，尚難遽以誣告罪論；又誣告罪之成立，以
    告訴人所訴被訴人之事實必須完全出於虛構為要件，若有出於誤會或懷疑有此事
    實而為申告，以致不能證明其所訴之事實為真實，縱被訴人不負刑責，而告訴人
    本缺乏誣告之故意，亦難成立誣告罪名；另誣告罪之成立，以意圖他人受刑事處
    分虛構事實而向該管公務員申告為其要件，故其所訴事實，雖不能證明係屬實在
    ，而在積極方面尚無證據證明其確係故意虛構者，仍不能遽以誣告罪論處；告訴
    人所訴事實，不能證明其係實在，對於被訴人為不起訴處分確定者，是否構成誣
    告罪，尚應就其有無虛構誣告之故意以為斷，並非當然可以誣告罪相繩（最高法
    院四十三年台上字第二五一號、四十四年台上字第八九二號、四十六年台上字第
    九二七號及五十九年台上字第五八一號分別著有判例可資參照）。
三、訊據被告等六人堅決否認於右揭時地有何誣告自訴人之犯行，被告己○○辯稱：
    本件我從頭到尾都有參與，振隆公司倒了之後，自訴人就來邀請我們施工，有向
    法院報備為自救委員會委員，並至林慶雲律師事務所見證此事，所以我們才幫他
    協助工程，當時是看到法院證明及律師見證，才參與復工，至於自訴人有無退出
    復工委員會之事，我並不知道等語；被告辛○○辯以：我不知道自訴人退出復工
    委員會之事，因公司的業務都是經理子○○去處理等語；被告丑○○則以：當時
    我們提出告訴時，是委託史乃文律師代理，根據的理由，都是由取得的書狀資料
    及帳冊憑證，因為當時自訴人是復工委員會的委員，而且也至法院取得公證，之
    前自訴人都有參與，當時是有要求自訴人提出第三人擔保開戶，但之後並沒有再
    加入第三個印章，我不知道自訴人有退出復工委員會等語置辯；被告寅○○辯述
    ：當時工程是振隆公司的工程，後來振隆公司發生困難，就由復工委員會來找我
    們這些廠商，在價錢談妥後，我們就依他們通知進場施工，當時請款是針對自救
    委員會，至於自救委員會有何變化，我們並不知情，是款項沒有全部撥下來，我
    們才提出告訴自訴人並沒有發函給我們或通知我們他要退出自救委員會之事等語
    ；被告庚○○辯稱：我是玉崎公司的掛名負責人，都是由我先生卯○○在處理等
    語；被告戊○○辯以：之前對自訴人提出的告訴，都是委託律師在處理，我沒有
    收到書面資料或任何人告知表示自訴人已退出共同帳戶，因為當初大家都有款項
    的問題，所以要處理就跟其他公司一起處理，才提出對自訴人侵占告訴等語。
四、本件自訴人認被告等六人涉有刑法第一百六十九條第一項之誣告犯行，無非係以
    被告等六人均明知自訴人已退出復工委員會，結清與證人乙○○所開立之工程款
    共同帳戶，未再參與系爭工程，而被告等六人竟仍對自訴人提出侵占告訴，自訴
    人於偵查中已提出八十九年一月十二日退出復工委員會並結清共同帳戶情事，並
    為乙○○證述屬實，於自訴人獲不起訴處分後，竟仍聲請再議追究自訴人侵占罪
    責，足認被告等六人確有誣告自訴人之意圖，並提出刑事告訴狀、協議書、復工
    協議書、工程承攬合約書、高雄區中小企業銀行存摺存提明細查詢、高雄銀行存
    款對帳單、臺灣高雄地方法院檢察署檢察官不起訴處分書、偵查筆錄等件以佐（
    均影本），為其論據。經查：
  (一)證人子○○已於本院審理中結證稱：我受辛○○所僱用，當時是振隆公司阮副理
    及簡志誠邀集我們這些廠商來研討後續之後的工程事宜。我們有至燁發記公司開
    會，丙○○、乙○○也在場。我們是在八十八年十月左右去開會，並在會議中有
    提到進場施作之廠商可以領取全額之工程款。乙○○及丙○○成為召集人。丙○○有表示伊為復工委員會代表，並提出協議書及法院認證之公文商等語（參見本
    院卷第九三頁‧九十二年一月二十二日訊問筆錄）；證人卯○○於本院審理中亦
    證以：我是玉崎公司的實際負責人，庚○○是掛名負責人，本件都是由我來接洽
    等語（參見本院卷第一九三頁‧九十二年三月十九日訊問筆錄），而自訴人對證
    人二人此部分所述亦不否認，足認被告辛○○、庚○○前開所辯，應可採信，是
    以被告辛○○、庚○○雖為各該公司之負責人，然實際上並未參與本件系爭工程
    之開會及相關運作事宜，而均係由證人子○○、卯○○各代表其公司處理本件系
    爭工程，顯難認被告辛○○、庚○○對於自訴人是否有退出復工委員會並結清共
    同帳戶一情有何明知而故為誣告自訴人侵占之意圖及犯行。
  (二)又證人子○○於本院審理中結證稱：八十九年一月十二日丙○○並沒有提出他自
    己要退出復工委員會。此事我們廠商並不知道，他要退出的訊息，至於乙○○知
    否我就不清楚。丙○○也沒有提出認證函文給各廠商；是乙○○及丙○○打電話
    通知我們工程款已下來等語（參見本院卷第九三—九四頁‧九十二年一月二十二
    日訊問筆錄）；證人卯○○於本院審理中亦證稱：是甲○○、丙○○、乙○○他
    們代表復工委員會談分配款的事才看過他們，不知道丙○○退出復工委員會並與
    乙○○結清共同帳戶之事，事後也沒有人通知我們工程；施工中有看過丙○○，
    情形是協調分配款的時候等語（參見本院卷第一九四—一九五頁‧九十二年三月
    十九日訊問筆錄）；證人乙○○於本院審理中亦證述：甲○○是丙○○的女兒，
    當初有一份協議書，是我與丙○○簽的，後來因為廠商要求加入一個印章，丙○○表示他要退出，但他只有口頭告訴我，有無告訴他人我不清楚，他自己就把帳
    號內的印章退掉。實際開工時，由甲○○出面，甲○○表示他是丙○○的女兒，
    就接續開工動作，我們沒有懷疑，其他就由一位魏經理接續工程。在開協調會時
    ，是我向各廠商介紹甲○○為丙○○女兒，當時甲○○有表示她代表丙○○行使
    權利，楠梓特殊學校也是認定甲○○代表丙○○。復工委員會帳號結清時，沒有
    發函通知其他廠商，因為丙○○退出時，只有口頭跟我講，也沒有發函給我，而
    法院有認證過，不能用我的意思去改，所以我沒有再跟其他人說帳號結清的事。
    丙○○當時有跟他女兒一起出來過共同協商工程及分配表糾紛。丙○○開始有講
    過工程沒有問題，要廠商好好配合等語（參見本院卷第一五八—一五九頁‧九十
    二年三月五日訊問筆錄）；觀以證人即慶雲律師事務所負責人林慶雲律師於本院
    審理中亦結證稱：我不知道丙○○於八十九年一月十二日有結清他與乙○○的共
    同帳戶，也不知道其他廠商是否知道等語（參見本院卷第二二四頁‧九十二年四
    月九日訊問筆錄）；證人即振隆公司負責人癸○○於本院審理中亦結證以：我不
    清楚丙○○退出債權人代表及退出共同帳戶一事，沒有收過自訴人寄出要退出自
    救會或結清帳戶之相關公文等語（參見本院卷第二二七頁‧九十二年四月九日訊
    問筆錄）；證人壬○○於本院審理中亦證述：我是債權人代表之一，楠梓特殊學
    校我只有負責模板工程，我不清楚丙○○退出共同帳戶及債權人代表一事等語（
    參見本院卷第二二八—二二九頁‧九十二年四月九日訊問筆錄）。綜上以觀，證
    人林慶雲係現職律師，對國家法令規章自應極為熟稔，應知在法庭上作虛偽陳述
    當有觸犯刑法上偽證罪之虞，且於當時又係擔任協調雙方之客觀中立第三人，於
    本件自無須甘冒觸犯刑章之風險而為偏頗被告等人之利益為虛偽陳述，另證人乙○○、癸○○、壬○○又係屬於債權人代表之一方，亦無偏頗被告等人而故為虛
    偽陳述之理，且證人林慶雲、乙○○、癸○○、壬○○彼此就此部分所述亦互核
    一致，堪認渠等之證詞應可採信。另證人子○○、卯○○雖分別係被告辛○○及
    庚○○之員工及丈夫，然就此部分所述亦與上開證人林慶雲、乙○○、癸○○、
    壬○○所述亦大致相符，是以證人子○○、卯○○前開所述，亦屬可採。準此以
    觀，堪認自訴人縱於八十九十一月十二日有結清與乙○○所開立之共同帳戶一事
    ，惟僅係以口頭告知證人乙○○而已，並未以正式函文或正式通知其他參與本件
    系爭工程之相關關係人，諸如被告公司等及證人林慶雲、癸○○、壬○○等人，
    而證人乙○○亦無將自訴人已退出共同帳戶一事再轉告如被告公司等，則被告公
    司等又如何能真正知道自訴人已正式退出復工委員會並結稱共同帳戶一情！是以
    被告等人辯稱不知自訴人已於八十九年一月十二日結清共同帳戶並退出復工委員
    會等語，自屬可採。
  (三)復據證人林慶雲於本院審理中結證稱：當初是振隆公司、埠勝公司的癸○○來找
    我，希望我召開債權人會議，希望可以達成和解。根據他們提供的債權人名字召
    開債權人會議，在會議上做出和解的初步決議，我負責將振隆公司、富勝公司所
    有資產變現後，按法律規定分給債權人，這是和解的原則。因為振隆公司有好幾
    個工程已在進行，若不繼續進行，履約保證金會被沒收。若把工程完成，即可以
    收到工程款，所以對於未完成的工程，經過大家表決，同意十月二十八日先召開
    復工會議，債權人代表為壬○○、乙○○，那時燁發記公司本身債權人之一，雖
    然負責人為丙○○，但出席會議的是甲○○，十月二十八日丙○○及甲○○均有
    出席。印象中這次會議事討論好事後再由癸○○拿回去打字，事後再拿給有出席
    的人簽名。我不知道丙○○為何沒有簽名，丙○○事實上有參與，也有代表執行
    業務，因為他們營造業本身相互間很熟，在我們及其他債權人眼中甲○○就是代
    表丙○○的意思。當初第一次開會，丙○○及甲○○均有出席等語（參見本院卷
    第二二二—二二四頁‧九十二年四月九日訊問筆錄）；證人癸○○於本院審理中
    亦到庭證述：因為當時財務周轉不靈，廠商也希望我們把工程完成，大家才會領
    取工程款。那時丙○○、乙○○、甲○○均有來開會（十月二十八日）。當時要
    求協力廠商約數十家。原本我是希望振隆公司的相關人員去聯繫，但甲○○表示
    由她來主導這件事。甲○○是磁磚供應商，代表燁發記及旺盛營造公司。十月二
    十八日甲○○及丙○○均有去開會，因他們是父女，所以我們及在場其他人均認
    定她二人是一體的等語（參見本院卷第二二五—二二六頁‧九十二年四月九日訊
    問筆錄）；證人壬○○於本院審理中亦結證稱：八十八年十月二十八日復工協議
    ，我有在場，乙○○、甲○○、丙○○均有參加等語（參見本院卷第二二八頁‧
    九十二年四月九日訊問筆錄）。而本院採信證人林慶雲、癸○○、壬○○證詞之
    理由已如前述，是以綜合證人林慶雲、癸○○、壬○○此部分所述可知，自訴人
    與其女兒甲○○均有參與八十八年十月二十八日之復工協議會議，且其二人之角
    色均係令在場之相關人等即證人林慶雲、癸○○、被告公司等有參與該次會議之
    人員認為其二人之利益係屬一體，且自訴人與其女兒甲○○或共同或單獨由甲○○參加本件系爭工程陸續召開之會議，亦無另行表明甲○○係與自訴人分屬不同
    之個體，即令本件系爭工程復工後，於歷次分配工程款之際，亦係由甲○○與乙○○二人全程參與分配事宜，復參以證人子○○、卯○○前開證述可知，自訴人
    於復工後施工時，亦有出現於協調分配工程款上，亦有以電話通知被告公司領款
    等情事，是以自訴人於復工前召開復工協會會議時，既與其女兒甲○○共同出席
    擔任債權人代表一方開會，於結清與乙○○之共同帳戶之際，又未以正式函文或
    通知告知被告公司等或其他關係人，復於復工後又有出現於系爭工程之進行、協
    調及分配款項，且其女兒甲○○亦係全程參與本件系爭工程，是以被告公司等認
    甲○○自始以來即係與自訴人一體，日後因分配款項出現問題時，而認自訴人涉
    有侵占罪嫌提出告訴之行為，在客觀上應屬合理之懷疑，尚與蓄意捏造情節而誣
    告之構成要件有間。
  (四)雖自訴人援引證人甲○○及辰○○於本院審理中所述被告等人知情自訴人退出云
    云（參見本院卷第一六一—一六三、二二九—二三一頁），惟證人甲○○係自訴
    人之女兒，且自訴人與證人甲○○前因與被告公司等之侵占案件，經臺灣高雄地
    方法院檢察署檢察官認為證人甲○○涉嫌犯罪事證明確而對之改以詐欺罪嫌提起
    公訴，且其所述又與本院採信前開證人等之證詞相互矛盾齟齬，是其證詞顯係偏
    頗不實，不足採信。另證人辰○○係受僱於證人甲○○所開設之旺盛公司，且係
    以自救會名義進入工地，又自救會既為自訴人與證人乙○○所籌組，亦可認其證
    詞尚有偏頗之虞，尚無可採。且縱令證人辰○○所述：丙○○於結清帳戶前幾天
    在旺盛公司有開一個會議，沒有做會議記錄，當時尚有己○○、子○○、丑○○
    、乙○○、及我，這三家廠商怕拿不到錢，就要求加入一個印章，丙○○在會議
    上就有表示要退出，三家廠商不反對也沒有表示意見等云尚屬非虛（參見本院卷
    第二三頁），惟自訴人亦僅係口頭提出，並未有正式函文或通知被告公司等一
    情，且自訴人嗣後又有出現於系爭工程之進行、協調及分配款項，顯難認自訴人
    確有向被告公司等明確表示已不再參與本件系爭工程之情形，是以證人辰○○此
    部分所述，亦難採信。
  (五)綜上所述，被告等六人於前案指訴自訴人涉犯刑法侵占罪嫌，且縱經檢察官為不
    起訴處分後，聲請再議，仍均屬合理之懷疑，應非出於誣告之故意，尚難以誣告
    罪相繩。此外，復查無其他積極證據足資證明認被告等六人有何被訴誣告之犯行
    ，揆諸首揭法條及判例意旨說明，自不能證明被告等六人犯罪，應為無罪之諭知
    ，以免冤抑。
五、被告己○○、丑○○經合法傳喚，無正當理由不到庭，不待其陳述，逕行判決。
    被告丁○○另行審結。
據上論斷，應依刑事訴訟法第三百四十三條、第三百零一條第一項、第三百零六條，
判決如主文。
中      華      民      國    九十二    年      五      月 二十     日
                                  臺灣高雄地方法院刑事第五庭
                                    審判長法  官  吳  永  宋
                                          法  官  張  茹  棻
                                          法  官  林  家  賢
右為正本，證明與原本無異。
如不服本判決，應於判決送達後十日內，向本院提出上訴狀。
                                          書記官  許  雅  惠
中      華      民      國    九十二    年      五      月     二十     日


司法院資訊處製作；財團法人民間司法改革基金會備份。
